【裁判字號】    95,上訴,1154
【裁判日期】    951226
【裁判案由】    違反槍砲彈藥刀械管制條例等
【裁判全文】
臺灣高等法院臺中分院刑事判決        95年度上訴字第1154號
上  訴  人  臺灣南投地方法院檢察署檢察官
被      告  丁○○
指定辯護人  李尚志  律師
上列上訴人因違反槍砲彈藥刀械管制條例等案件，不服臺灣南投
地方法院95年度訴字第133號中華民國95年4月18日第一審判決（
起訴案號：臺灣南投地方法院檢察署94年度偵字第34340號、 95
年度偵字第246號），提起上訴，本院判決如下：
    主  文
原判決關於丁○○部分撤銷。
丁○○共同未經許可，持有可發射子彈具有殺傷力之改造手槍，
累犯，處有期徒刑參年貳月，併科罰金新臺幣捌萬元，罰金如易
服勞役，以新臺幣壹仟元折算壹日。黑色改造手槍壹枝沒收。
    事  實
一、丁○○前因違反毒品危害防制條例等案件，經台灣台中地方
    法院於民國 89年9月29日以89年度訴字第2199號判決判處施
    用第一級毒品海洛因部分有期徒刑10月、第二級毒品安非他
    命部分有期徒刑5月，應執行有期徒刑1年；又犯竊盜罪經本
    院於90年9月12日以90年度上易字第1039號判處有期徒刑4月
    ，經合併定執行刑為1年3月。甫於 93年9月29日縮短刑期執
    行完畢。其與周建成 （已於94年9月22日死亡，另經檢察官
    不起訴處分）、乙○○（業經判處有期徒刑3年6月確定）係
    朋友關係，皆明知具有殺傷力之改造槍枝、子彈，均為政府
    列管之管制物品，非經許可不得持有之。因周建成於 94年7
    月間某日受雇於真實姓名年籍不詳之成年男子，委託其代為
    教訓丙○○， 周建成遂於同年7月間某日邀集丁○○及乙○○，一同教訓丙○○， 3人即基於共同持槍、恐嚇之犯意聯
    絡，於 94年7月14日20時許，由周建成駕駛丁○○所有之車
    牌號碼4417─LC號自用小客車搭載丁○○、乙○○，一同前
    往南投縣鹿谷鄉瑞田村瑞田巷4之1號莊喬園住處，由周建成
    提供具有殺傷力之黑色改造手槍1把 （未扣案）及具有殺傷
    力之子彈 1顆，交由乙○○持用，丁○○另持其所有之棒球
    棍 1支，周建成則留在車上接應，由乙○○、丁○○先後進
    入莊喬園住處，見丙○○、莊喬園、曾志祥、何政義在場，
    乙○○確認丙○○本人後，先以手槍槍柄毆打丙○○頭部、
    腳部等處，丁○○則以棒球棍毆打丙○○腳部及手部等處，
    致丙○○受有右下肢撕裂傷長約 3公分及右手肘挫傷併血腫
    之傷害（傷害部分經丙○○撤回告訴）；乙○○並向丙○○
    恫嚇稱：「出來、你在找死」等語，以此等加害生命、身體
    之事恐嚇丙○○，使丙○○心生畏懼，致生危害於丙○○之
    安全；因丙○○不肯外出，乙○○即再次持上開手槍毆打丙○○頭部時，遭丙○○以手撥開，手槍因而走火擊發，擊中
    乙○○右後方之鐵櫃，子彈穿透鐵櫃門板及支架（毀損部分
    未據告訴），乙○○、丁○○於手槍走火擊發後，亦隨即搭
    乘周建成所駕駛之自用小客車離去；乙○○於上車時即將手
    槍交還給周建成，事後周建成交付新台幣（下同）1萬8千元
    給丁○○，丁○○及乙○○各分得8千元，餘款2千元則由乙○○二人購物花盡，後經丙○○報警處理，而於同年12月21
    日零時許，在南投縣南投市○○○路統一超商前查獲丁○○
    ，並於翌日2時許，於臺中市○○區○○路165號查獲乙○○
    。
二、案經南投縣政府警察局竹山分局報請臺灣南投地方法院檢察
    署檢察官偵查起訴。
    理  由
一、被告丁○○於原審及偵查中已坦承有持棒球棍傷害丙○○之
    事實，惟矢口否認有恐嚇及未經許可持有可發射子彈具有殺
    傷力之改造手槍、子彈之犯行，辯稱：伊不知道所拿的是真
    槍，伊以為是玩具手槍云云；於原審則辯稱：只是要教訓、
    嚇嚇被害人而已，是到現場時周建成才把槍拿出來，要交給
    伊，伊說不要，拿棍子就好，伊不知道手槍裡有子彈，也沒
    有聽到乙○○有出言恐嚇等語。經查：
    (1)共同被告乙○○於原審以證人身份證稱：「（辯護人問）
      ：為何要交給你？（答）：他要拿給丁○○，丁○○說他
      已經有帶棍子不用了，所以就交給我」、「（檢察官問）
      ：槍是在何時交給你的？（答）：在車上時，周建成交給
      我，當時丁○○在場，他有看到」、「（檢察官問）：丁○○看到周建成拿槍給你，他有無說什麼？（答）：周建
      成本來要拿給丁○○，丁○○不拿，他說他拿棍子就好，
      除了這句話之外，丁○○就沒有說什麼。」，是被告丁○○與共同被告乙○○至上開莊喬園住處下車、欲教訓被害
      人丙○○時，除自帶球棒外，已知悉共同被告乙○○持有
      手槍，被告丁○○又未阻止共同被告乙○○攜槍，仍共同
      進入上開莊喬園住處，由共同被告乙○○持槍、由其持球
      棒毆打被害人丙○○，豈可謂被告丁○○與乙○○、周建
      成間就持有上開槍彈之犯行無犯意之聯絡？尤其被告丁○○所謂拒絕持有周建成所交付手槍之理由為「拿棍子就好
      」，周建成因而將手槍交予共同被告乙○○，顯然周建成
      欲交付上開槍彈予被告丁○○時，「被告丁○○當面拒絕
      」之意，僅係因丁○○已持球棒，乃將手槍交由另一共同
      被告乙○○持用而已。則上開手槍及子彈自係被告丁○○
      與乙○○、周建成共同非法持有，被告丁○○所辯未持有
      手槍及子彈云云，顯非可採。又上開改造手槍確可發射子
      彈且具殺傷力、改造子彈亦具有殺傷力，此業經證人丙○○、莊喬園於原審審理中、證人曾志祥、何政義於檢察官
      訊問時證述明確，而共同被告乙○○持該槍誤射 1發造成
      該鐵櫃距地面約124公分處有1彈孔，子彈並射穿鐵櫃門板
      及鐵櫃內支架，且因而點燃證人莊喬園放置於該處之紙張
      一節，有現場圖 1份及現場照片在卷足證，以該子彈穿透
      力之強，堪信系爭手槍及子彈確均具殺傷力無訛；參之被
      告丁○○與共同被告乙○○進莊喬園住處時，屋內除被害
      人丙○○外，尚有莊喬園、何政義、曾志祥 3人，被告丁○○與共同被告乙○○ 2人，倘僅由被告丁○○持球棒而
      共同被告乙○○係持假槍，彼 2人豈敢進入屋內肆無忌憚
      毆打被害人？足見被告丁○○主觀上並非認為共同被告乙○○所持有之手槍為假槍，所辯「不知道乙○○所拿的是
      真槍」云云，亦無足採。被告丁○○確有與共同被告乙○○持槍毆人之犯罪事實，業經證人丙○○、莊喬園於原審
      審理中、證人曾志祥、何政義於偵查中時證述明確。而遺
      留在現場之彈頭及彈殼各 1顆，係屬土造金屬彈頭、彈殼
      ，此有內政部警政署刑事警察局94年8月26日刑鑑字第094
      0109237號槍彈鑑定書1份在卷可憑；並有現場圖、第一診
      所診斷證明書及現場照片附卷可證，事證明確，被告丁○○未經許可，持有可發射子彈具有殺傷力之改造手槍、子
      彈之犯行，堪予認定。
    (2)至於公訴人雖認周建成交付予共同被告乙○○之上開手槍
      內有數量不詳之子彈云云，惟共同被告乙○○於偵查及原
      審審理中均供稱不知手槍內有幾顆子彈，且觀之周建成係
      於被告等至莊喬園上開住處時，始將槍、彈交予共同被告
      乙○○，是除周建成外，被告二人應不知該手槍內之子彈
      數目，而周建成既已死亡，無從查證子彈數目，本件即無
      證據足以證明上開手槍內除已擊發之 1顆子彈外，尚有其
      餘子彈存在，自應為有利於被告等之認定。
    (3)周建成於上開莊喬園住處前，將上開槍、彈交予被告乙○○、丁○○，並由被告乙○○、丁○○進入證人莊喬園上
      開住處傷害被害人後，被告乙○○二人仍將該槍、彈交還
      周建成，則周建成之非法持有上開槍、彈之行為從無間斷
      ，亦即周建成於莊喬園住處前，將上開槍、彈交予被告乙○○、丁○○二人後，該槍、彈即為被告丁○○等二人與
      周建成共同非法持有之狀態，原審認周建成將槍、彈交予
      共同被告乙○○持有後，周建成已非持有人，顯有誤認。
    (4)證人即被害人丙○○於原審審理時證稱：被告乙○○拿槍
      柄打伊的時候，有說「你出來，找死喔」、「你是在找死
      喔」的話，伊會害怕等語（見原審卷第105、106頁），與
      證人莊喬園於原審審理時所證：被告乙○○確實有對著丙○○說「你想要死」等語 （見原審卷第110頁）互核相符
      ，且共同被告乙○○於原審審理時，亦坦承確有叫被害人
      丙○○出來 （見原審卷第123頁），則共同被告乙○○否
      認出言恐嚇被害人丙○○，顯無足採。而被告丁○○既係
      與被告乙○○同時在場毆打被害人，且坦承當日確係欲「
      教訓」被害人，則恐嚇被害人亦屬其與共同被告乙○○犯
      意聯絡範圍內之犯行，所辯無恐嚇犯行，亦無足採。事證
      明確，被告丁○○恐嚇之犯行，亦堪予認定。
二、核被告丁○○所為，係犯刑法刑法第 305條之恐嚇罪、槍砲
    彈藥刀械管制條例第8條第4項之未經許可持有可發射子彈具
    殺傷力之改造手槍罪及同法第12條第4 項之未經許可持有子
    彈罪。被告與乙○○、周建成間，有犯意聯絡及行為分擔，
    俱為共同正犯。被告以一持有行為，未經許可同時持有可發
    射子彈具殺傷力之改造手槍及子彈，觸犯槍砲彈藥刀械管制
    條例第8條第4項之未經許可持有可發射子彈具殺傷力之改造
    手槍及同法第12條第4 項之未經許可持有子彈兩罪，為想像
    競合犯，依刑法第55條規定，應從一重論以槍砲彈藥刀械管
    制條例第8條第4項之未經許可持有可發射子彈具殺傷力之改
    造手槍罪。所犯恐嚇及未經許可持有可發射子彈具殺傷力之
    改造手槍罪間，有手段、目的之牽連關係，依修正前刑法第
    55條之規定，應從較重之未經許可持有可發射子彈具殺傷力
    之改造手槍罪處斷。被告丁○○前因違反毒品危害防制條例
    等案件，經台灣台中地方法院於 89年9月29日以89年度訴字
    第2199號判決判處施用第一級毒品海洛因部分有期徒刑10月
    、第二級毒品安非他命部分有期徒刑5月，應執行有期徒刑1
    年；又犯竊盜罪經本院於90年9月12日以90年度上易字第103
    9號判處有期徒刑4月，經合併定執行刑為1年3月，甫於93年
    9月29日縮短刑期執行完畢， 有臺灣高等法院被告前案紀錄
    表及刑案資料查註表在卷可按，其前受有期徒刑執行完畢，
    於五年內再犯本件最重本刑為有期徒刑以上之罪，為累犯，
    應依修正前刑法第47條之規定加重其刑。原審認定被告丁○○未持有上開槍、彈，亦無恐嚇犯行而為被告無罪之諭知，
    顯有可議。又檢察官認被告丁○○與共同被告乙○○、周建
    成間另涉犯刑法第271條第1項、第2 項之殺人未遂罪嫌，雖
    有未合（詳如下所述）；然按刑事判決得就起訴之犯罪事實
    變更檢察官所引應適用之法條者，以科刑或免刑之判決為限
    ，最高法院32上字第2192號判例可資參照，而原審以傷害罪
    業經告訴人撤回告訴，而為不受理之諭知，依上開判例所示
    ，自無所謂變更起訴法條問題，原審就被告丁○○此部分犯
    罪事實變更檢察官所引應適用之法條，即屬未合。公訴人上
    訴指摘原審判決判決被告丁○○無罪，為有理由，自應由本
    院撤銷改判。爰審酌被告丁○○係為獲取周建成所交付之報
    酬而犯罪、及其犯罪之目的、手段，持有槍、彈對社會治安
    危害甚鉅，上開犯罪所得不多，事後已得被害人之諒解，有
    原審法院調解筆錄附卷可憑，及其犯罪後否認犯罪之態度等
    一切情狀，量處如主文所示之刑，並依修正後之刑法第42條
    第3 項前段規定諭知罰金易服勞役之折算標準。被告所共同
    持有之上開改造手槍，為違禁物，雖未扣案，然並無證據足
    認業已滅失，仍應依刑法第38條第1項第1款規定沒收，檢察
    官徒以為免執行之困難而認得免予沒收，容有誤解；另遺留
    在現場之彈頭、彈殼各 1顆，經擊發後已不具殺傷力而非屬
    違禁物，爰不為沒收之諭知，及被告所有之棒球棍，並未扣
    案，且依被告於原審所述，因其車子發生車禍該球棒已不知
    去向 （見原審卷第124頁），為免執行之困難，爰不予宣告
    沒收，均附此敘明。
三、新舊法比較：
    被告行為後，刑法及刑法施行法業於94年2月2日經總統以華
    總一義字第09400014901號令修正公布，並於 95年7月1日施
    行。按行為後法律有變更者，適用行為時之法律，但行為後
    之法律有利於行為人者，適用最有利於行為人之法律，現行
    刑法第2條第1項定有明文。本次刑法修正之比較新舊法，應
    就罪刑有關之共犯、未遂犯、想像競合犯、牽連犯、連續犯
    、結合犯，以及累犯加重、自首減輕暨其他法定加減原因（
    如身分加減）與加減例等一切情形，本於統一性及整體性原
    則，綜其全部罪刑之結果而為比較，亦有最高法院95年度第
    8次刑庭會議決議可資參照。是：
    (1)刑法第305條之恐嚇罪，其法定刑有罰金刑（銀元3百元以
    下），據修正後刑法施行法增訂第1條之1：「中華民國94年
    1月7日刑法修正施行後，刑法分則編所定罰金之貨幣單位為
    新臺幣。94年1月7日刑法修正時，刑法分則編未修正之條文
    定有罰金者，自94年1月7日刑法修正施行後，就其所定數額
    提高為30倍。但 72年6月26日至94年1月7日新增或修正之條
    文，就其所定數額提高為3倍」及刑法第33條第5款修正為：
    「主刑之種類如下：...... 五、罰金：新臺幣1千元以上，
    以百元計算之」等規定，是依修正後之法律，刑法第339 條
    第1項之詐欺取財罪所得科或併科處之罰金刑最高為新臺幣3
    萬元、最低為新臺幣 1千元；然依被告丁○○行為時之刑罰
    法律，罰金罰鍰提高標準條例第1條前段規定之提高倍數 10
    倍及刑法第33條第5款規定之罰金最低額1元計算，該罪之罰
    金刑最高為銀元1萬元，最低額為銀元1元，若依現行法規所
    定貨幣單位折算新臺幣條例第2 條之規定換算為新臺幣，最
    高額雖與新法同為新臺幣3萬元，然最低額僅為新臺幣3元。
    因此，比較上述修正前、後之刑罰法律，自應以被告行為時
    關於科或併科處罰金刑之法律較有利於被告。(2)刑法牽連犯
    之規定雖自95年7月1日起即已被刪除，就此部分，被告行為
    後之法律已有變更。惟被告行為後之法律不利於被告，則依
    據刑法第2條第1項前段之規定，應依行為時即修正前刑法第
    55條之規定，論以一罪。(3)被告行為時，刑法第47條累犯原
    規定：受有期徒刑之執行完畢或受無期徒刑或有期徒刑一部
    之執行而赦免後， 5年以內再犯有期徒刑以上之罪者，為累
    犯，加重本刑至2分之1。」，修正後之刑法第47條規定則為
    ：「受徒刑之執行完畢，或一部之執行而赦免後， 5年以內
    故意再犯有期徒刑以上之罪者，為累犯，加重本刑至2分之1
    。第95條第2 項關於因強制工作而免其刑之執行者，於受強
    制工作處分之執行完畢或一部之執行而免除後， 5年以內故
    意再犯有期徒刑以上之罪者，以累犯論。」。本件被告所犯
    係屬故意犯罪，是不論依新法或舊法均構成累犯，則修正前
    刑法關於累犯之規定，對被告並無不利之情形。(4)修正公布
    施行之刑法第42條第3項前段規定：「易服勞役以新台幣1千
    元、2千元或3千元折算1日。」 比較修正前後之易服勞役折
    算標準，以修正後之規定，較有利於被告，則應依刑法第 2
    條第1項後段規定，適用修正後之刑法第42條第3項前段規定
    ，定其折算標準。
四、公訴意旨另以：被告丁○○與被告乙○○、周建成共同基於
    殺人之犯意聯絡，於 94年7月14日20時許，至南投縣鹿谷鄉
    瑞田村瑞田巷4之1號莊喬園住處，由被告乙○○持可發射子
    彈具有殺傷力之改造手槍及子彈，被告丁○○持其所有之棒
    球棍，進入莊喬園之住處，被告乙○○持上開手槍毆打被害
    人之腳部、頭部，並向被害人丙○○頭部射擊 1發，但因瞄
    準偏差未擊中被害人，而擊中被害人身旁之鐵櫃，因認被告
    丁○○與乙○○共犯刑法第271條第1項、第2 項之殺人未遂
    罪嫌云云。惟查被告丁○○攜帶棒球棍毆打被害人之身體部
    位均是非屬要害之手、腳部位，此據被害人丙○○及證人莊
    喬園於原審審理中具結證述明確；至於證人丙○○雖於檢察
    官訊問時證稱：被告乙○○有向伊頭部開一槍，結果打到旁
    邊的鐵櫃等語，然於原審審理中具結證稱：被告乙○○拿槍
    柄打伊頭部第二下的時候被伊用手撥開，撥開時槍枝就射擊
    ，伊不知道是走火，還是被告乙○○瞄準伊射擊，子彈是從
    被告的右後方飛出去，不是朝伊的方向射過來，在偵查中伊
    說的意思是伊用手撥他，子彈隨著伊撥他的方向飛出去，當
    時如果被告乙○○要殺伊的話是有機會的，所以被告乙○○
    應該只是拿槍柄打伊的頭而已，不是要拿槍射伊等語明確，
    是證人丙○○前後證述並不一致；且觀之卷附現場圖及檢察
    官勘驗筆錄，可知子彈射擊之鐵櫃確係位於被告乙○○之右
    後方，而非被害人之後方或旁邊，關於證人丙○○所為前後
    不一之證述，自應以其於原審審理中之證述為可採；又被告
    乙○○若真欲射殺被害人，豈有僅射擊一發子彈後即離去，
    而未有再次試行以手槍射擊被害人之行為？再被告乙○○與
    被害人所處位置伸手可及，若被告乙○○欲殺害被害人，豈
    有瞄準偏差之理？是被告乙○○辯稱：伊與被告丁○○僅係
    受託教訓被害人，上開子彈是因為槍枝走火才射出，並無殺
    害被害人之犯意等語應堪採信，此部分被告丁○○與共同被
    告乙○○所為應不構成殺人未遂罪，而僅構成刑法第277 條
    第1項之傷害罪。但依刑法第287條前段規定須告訴乃論，本
    件業據被害人於原審言詞辯論終結前具狀撤回傷害之告訴，
    此有撤回告訴狀一紙附卷可憑 （見原審卷第129頁），然因
    檢察官認此部分犯行與上開恐嚇及未經許可持有可發射子彈
    具殺傷力之改造手槍罪具有牽連犯之裁判上一罪關係，爰不
    另為不受理之諭知，併此敘明。
五、被告經合法傳喚，無正當理由不到庭，爰不待其陳述逕行判
    決。
據上論結，應依刑事訴訟法第369條第1項前段、第364條、第371
條、第299條第1項前段，槍砲彈藥刀械管制條例第8條第4項、第
12條第4項，刑法第2條第1項、第11條前段、第42條第3項前段，
第305條、第47條、第38條第1項第1款，修正前刑法第55條， 罰
金罰鍰提高標準條例第1 條前段，現行法規所定貨幣單位折算新
臺幣條例第2條，判決如主文。
本案經檢察官甲○到庭執行職務。
中    華    民    國    95    年    12    月    26    日
              刑事第十庭   審判長法  官  林  照  明
                                 法  官  蔡  名  曜
                                 法  官  李  平  勳
上列正本證明與原本無異。
如不服本判決應於收受送達後十日內向本院提出上訴書狀，其未
敘述上訴之理由者並得於提起上訴後十日內向本院補提理由書（
均須按他造當事人之人數附繕本）。
                                 書記官  王  麗  珍
中    華    民    國    95    年    12    月    28    日
附錄本判決論罪科刑法條
槍砲彈藥刀械管制條例第8條：
未經許可，製造、販賣或運輸鋼筆槍、瓦斯槍、麻醉槍、獵槍、
空氣槍或第4條第1項第1款所定其他可發射金屬或子彈具有殺傷
力之各式槍砲者，處無期徒刑或5年以上有期徒刑，併科新臺幣1
千萬元以下罰金。
未經許可，轉讓、出租或出借前項所列槍枝者，處5年以上有期
徒刑，併科新臺幣1千萬元以下罰金。
意圖供自己或他人犯罪之用，而犯前二項之罪者，處無期徒刑或
7年以上有期徒刑，併科新臺幣1千萬元以下罰金。
未經許可，持有、寄藏或意圖販賣而陳列第1項所列槍枝者，處3
年以上10年以下有期徒刑，併科新臺幣700萬元以下罰金。
第1項至第3項之未遂犯罰之。
槍砲彈藥刀械管制條例第12條：
未經許可，製造、販賣或運輸子彈者，處1年以上7年以下有期徒
刑，併科新台幣500萬元以下罰金。
未經許可，轉讓、出租或出借子彈者，處6月以上5年以下有期徒
刑，併科新台幣300萬元以下罰金。
意圖供自己或他人犯罪之用，而犯前二項之罪者，處3年以上10
年以下有期徒刑，併科新台幣700萬元以下罰金。
未經許可，持有、寄藏或意圖販賣而陳列子彈者，處5年以下有
期徒刑，併科新台幣300萬元以下罰金。
第1項至第3項之未遂犯罰之。
中華民國刑法第305條：
以加害生命、身體、自由、名譽、財產之事，恐嚇他人致生危害
於安全者，處2年以下有期徒刑、拘役或300元以下罰金。
                                                      Ｆ


司法院資訊處製作；財團法人民間司法改革基金會備份。
